臺灣臺北地方法院民事判決　　　　　　　94年度訴字第3756號
　　原　　　告　乙○○○○○○.
　　訴訟代理人　甲○○
　　被　　　告　建同營造股份有限公司
　　法定代理人　丁○○
　　訴訟代理人　楊佳璋律師
　　複　代理人　陳志忠律師
上開當事人間請求給付貨款事件，本院於中華民國94年10月17日
言詞辯論終結，判決如下：
    主      文
被告應給付原告新台幣壹佰壹拾玖萬肆仟伍佰玖拾陸元及自判決
確定日起至清償日止，按年利率百分之五計算之利息。
訴訟費用由被告負擔。
本判決於原告以新臺幣肆拾萬元為被告供擔保後，得假執行，但
被告如以新臺幣壹佰壹拾玖萬肆仟伍佰玖拾陸元為原告預供擔保
，得免為假執行。
    事實及理由
一、原告起訴主張：
  (一)被告於民國93年12月起至94年2月止，向原告購買貨物，均
    由被告僱用之工地主任丙○○訂貨及簽收，貨款總計新台幣
    （下同）1,194,596元，有送貨單及請款單、統一發票等影
    本為證，經原告多次催討無效。
    爰聲明請求：被告應給付原告1,194,596元及自判決確定日
    起至清償日止按年利率5％計算之利息。原告願供擔保請准
    宣告假執行。
  (二)對被告答辯之陳述：
    (1)原告之銷項金額與統一發票金額一致；至於銷項品名，因
      為書面作業便利，故與送貨項目不一致。原告請款時，係
      依送貨單存入電腦，並列印交丙○○核對，丙○○核對無
      誤後，再將統一發票轉交被告，被告已將統一發票收去做
      帳報稅，並未否認。丙○○幫被告訂貨，被告要負責，若
      丙○○非被告之受僱人，被告應向原告說明，否則原告不
      知情。被告於94年4月間就93年2月1日金額375,937元統一
      發票，開立折讓單送到工地，由建工實業有限公司（以下
      簡稱建工公司）之會計小姐轉交給原告，但原告並未據以
      沖抵稅款，因原告認被告可能不給付貨款，故保留折讓單
      做為證據。
    (2)被告所提建工公司向被告承攬模板工程之工程承攬書及建
      工公司向中華工程股份有限公司（以下簡稱中華工程公司
      ）承攬混凝土澆置工程之採購合約影本，與本案無關。另
      建工公司之退票亦與本件貨款無關。
二、被告答辯稱：
  (一)被告未曾向原告購買任何貨物。被告曾向中華工程公司承攬
    高雄車站之模板工程，再轉交由建工公司承攬，建工公司另
    向中華工程股份有限公司承攬混凝土澆置工程。故模板及混
    凝土澆置工程工地現場之實際施作者，均係建工公司，並無
    被告僱用者在場，該工地現場採購之物品均與被告無涉。被
    告僅負責估驗向中華工程公司請款，中華工程公司將承攬報
    酬支付被告後，建工公司就其請款金額開具統一發票向被告
    請款。建工公司有時會交付其下游廠商之購物發票請款，對
    被告而言，只要發票金額與請款金額相符即可，此屬跳開發
    票問題。故被告付款對象係建工公司，而非建工公司之下游
    廠商。
  (二)被告就證人丙○○簽收系爭貨物之事實沒有意見，但依其證
    詞，其僅知悉承包商有被告及建工公司，不知被告轉包建工
    公司之事實。再者，丙○○之僱用關係存在於其與劉武崇所
    負責之建工公司，並非被告之受僱人或債權債務履行代理人
    ，不能以被告名義訂貨。至於證人丙○○證稱：中華工程公
    司開會時，其均代表被告開會，被告均無意見等語，因被告
    既轉包予建工公司，而中華工程公司係轉包予被告，則建工
    公司之工地主任所代表之對象除了建工公司外，尚包括被告
    ，乃正常之必然情形。
  (三)93年12月30日金額224,621元統一發票一張及94年1月2日金
    額310,538元、283,500元統一發票兩張，被告已分別於93
    年12月及94年1月提出於財政部台北市國稅局松山分局據以
    扣減銷項稅額，但統一發票僅是建工公司向被告請款之依據
    。被告就93年2月1日金額375,937元統一發票，業已開立折
    讓證明單退還原告，因該部分超過建工公司向被告請款之實
    際金額，原告亦已收受該折讓證明單。另原告所提統一發票
    四張之購物品名，係購買近二千頂安全帽、二千一百件反光
    背心，滑車五十台、吊車八十台，可能嗎？足證統一發票係
    原告應建工公司向被告請款之金額而配合開立，不能做為起
    訴之依據。
  (四)原告就系爭貨款應有取得建工公司之支票，被告曾要求原告
    將退票支票交給被告，讓被告與建工公司處理，但原告並未
    交給被告。原告持有建工公司兩張支票是在合作金庫營業部
    提示，而建工公司尚有多張支票在合作金庫營業部提示後退
    票，故被告懷疑原告持有建工公司之支票不只兩張。
    爰聲明：原告之訴及其假執行之聲請均駁回，如受不利判決
    ，願供擔保請准宣告免為假執行。
三、兩造不爭執之事實
  (一)系爭送貨單係由丙○○簽收，送貨單上客戶名稱為「建同」
    。
  (二)買受人載明為被告之93年12月30日金額224,621元統一發票
    一張及94年1月2日金額310,538元、283,500元統一發票兩張
    ，已分別由被告於93年12月及94年1月提出財政部台北市國
    稅局松山分局扣減銷項稅額。
  (三)買受人載明為被告之93年2月1日金額375,937元統一發票一
    張業經被告開立折讓證明單給原告。
四、原告主張系爭貨物係被告所僱用之工地主任丙○○代被告訂
    貨並簽收，故被告應給付貨款等情，為被告所否認。故兩造
    爭執點在於兩造間有無成立買賣關係？被告辯稱丙○○並非
    其受僱人或代理人是否有理由？經查：
  (一)原告主張：丙○○以被告名義訂貨並簽收，積欠貨款1,194,
    596元等情，業據提出送貨單三冊及請款單影本三張、統一
    發票影本四張為證，並據證人丙○○證稱：送貨單都是我簽
    的，是我以建同的名義去訂貨，我是工地主任，只要就工地
    執行現況需要的東西我都要主動去叫，承包商是建同，建同
    尚欠貨款一百一十幾萬元等語，故原告之主張並非無據。
  (二)被告雖辯稱：其未曾向原告購買任何貨物，丙○○係建工公
    司僱用之工地主任，建工公司向被告承攬該工地之模板工程
    ，實際施作者係建工公司，該工地採購之物品與被告無涉，
    建工公司交付其下游廠商之購物發票請款，係跳開發票問題
    ，被告僅對建工公司付款等語。然查：
    (1)被告明知丙○○就系爭工程曾對外代表被告。
      就證人丙○○證稱：中華工程公司開會時，其均代表被告
      開會，被告均無意見等語，被告具狀表示：因被告承攬中
      華工程公司之工程，再交由建工公司承攬，故建工公司之
      工地主任丙○○除代表建工公司外，尚代表被告等語，可
      知丙○○曾就系爭工程代表被告出席會議，亦即對外表示
      其為被告之代理人，而被告明知其事。
    (2)被告明知建工公司以被告名義購買貨物而未反對。
      原告所開立買受人為被告之系爭統一發票，均經由建工公
      司工地主任丙○○轉交被告，被告亦主張：該工地之工程
      均由建工公司實際施作，該工地採購之物品均與被告無涉
      等語，則建工公司持該統一發票請款時，被告即已知悉建
      工公司以被告之名義向原告購買貨物，惟被告並未向原告
      表示反對之意思，反而持其中93年12月30日、94年1月2日
      之統一發票，於93年12月間、94年1月間向國稅局扣減銷
      項稅額。
    (3)被告明知他人表示為其代理人而不為反對之表示，對於原
      告應負授權人之責任。
      綜上所述，被告明知其承攬人建工公司就該承攬之工程，
      曾派工地主任丙○○對外代表被告出席會議，甚至曾以被
      告之名義向原告購買貨物，卻均未曾為反對之表示，依民
      法第169條前段規定，對於原告自應負授權人之責任，亦
      即建工公司工地主任丙○○以被告之名義向原告購買貨物
      ，直接對被告發生買賣契約之效力。故原告主張：丙○○
      幫被告訂貨，被告要負責等語，應有理由；被告所辯，難
      認可採。
  (三)至於被告辯稱：其就93年2月1日金額375,937元統一發票，
    業已開立折讓證明單退還原告，另統一發票四張之購物品名
    不合理等語，因被告已陳稱：開立折讓證明單部分，係因超
    過建工公司向被告請款之實際金額等語，可見被告開立折讓
    證明單並非否認建工公司以被告名義購買貨物之事實，而是
    被告與建工公司因承攬報酬結算所生問題，與本件買賣契約
    之成立無關；另統一發票之購物品名是否合理，因被告於收
    受統一發票時未提出異議，且貨物既係建工公司代理購買，
    則建工公司所購貨物是否為承攬工程所需，事涉建工公司得
    否向被告請款之問題，亦與本件買賣契無關。
五、從而，原告依買賣契約請求被告給付1,194,596元及自判決
    確定日起至清償日止，按法定利率即年利率百分之五計算之
    利息，為有理由，應予准許。
六、本件事證業已明確，兩造其餘主張陳述及所提之證據，經本
    院審酌後，均不足以影響本判決之結果，毋庸再予論述，附
    此敘明。
七、兩造分別陳明願供擔保請准宣告假執行或免為假執行，均無
    不合，爰分別酌定相當之擔保金額，予以准許。
八、據上論結，原告之訴為有理由，依民事訴訟法第78條、第
    390條第2項、第392條第2項，判決如主文。
中　　華　　民　　國　　94　　年　　10　　月　　24　　日
                        臺灣臺北地方法院民事第四庭
                                  法  官  林玲玉
以上正本係照原本作成。
如對本判決上訴，須於判決送達後20日內向本院提出上訴狀。
中　　華　　民　　國　　94　　年　　10　　月　　26　　日
                                  書記官  江虹儀
